【裁判字號】    99,事聲,119
【裁判日期】    990513
【裁判案由】    消債聲明異議
【裁判全文】
臺灣高雄地方法院民事裁定             99年度事聲字第119號
聲  請  人  安泰商業銀行股份有限公司
法定代理人  甲○○
相  對  人  乙○○
上列聲請人對於本院司法事務官於民國99年3 月8 日所為98年度
司執消債更字第669 號認可更生方案裁定聲明異議，本院裁定如
下：
    主  文
異議駁回。
程序費用由聲請人負擔。
    理  由
一、聲明意旨略以：相對人主張其任職於溫州慶豐房地產開發有
    限公司（下稱慶豐公司），收入約為新台幣（下同）20,462
    元，然卻僅以相對人自行提出之收入切結書為據，並無其他
    第三人出具之證明，而相對人之收入多寡，為更生方案是否
    公允之重要條件之一，原審關於相對人薪資之認定，未詳加
    調查認定，自有疑義。再者，相對人於前置協商程序中不接
    受聲請人提出每月還款7,000 元之方案，依更生方案每月須
    還款18,000元，顯見前置協商之方案應為相對人所能負擔，
    相對人為求進入更生程序，故意使前置協商不成立，其行為
    顯然背於公共秩序、善良風俗等語。爰依法聲明異議，並聲
    明：廢棄原裁定。
二、按消費者債務清理條例（下稱消債條例）之制定，其立法目
    的，在於使陷於經濟上困境之消費者，得分別情形依本條例
    所定重建型債務清理程序（更生）或清算型債務清理程序（
    清算）清理債務，藉以妥適調整其與債權人及其他利害關係
    人之權利義務關係，保障債權人之公平受償，並謀求消費者
    經濟生活之更生機會，從而健全社會經濟發展。是以更生程
    序係以債務人將來收入作為償債來源，債務人將來如無繼續
    性或反覆性收入之可能，即無履行更生方案之可能，法院自
    不應認可更生方案；或者債務人負債總額若過大，其因更生
    程序而被免責之負債額即相對提高，此對債權人造成之不利
    益過鉅，為保障債權人之權益，法院應不認可更生方案，此
    觀消債條例第1 條、63條第1 項第5 及6 款之立法理由自明
    。從而，若無上述應不認可之情形，於債務人有固定收入，
    而其免責債務額又非過高情況下，自應准予進入更生程序清
    理債務，藉以調整其與債權人及其他利害關係人之權利義務
    關係，除可保障債權人公平受償外，並謀債務人生活更生機
    會。
三、相對人聲請更生，前經本院以民國98年度消債更字第430 號
    （下稱系爭更生案件）裁定開始更生程序，相對人並提出自
    更生方案裁定確定之翌日起8 年，分96期，按月分期攤還18
    ,000元，總清償金額為1,728,000 元，清償成數為39.22%之
    更生方案（下稱系爭更生方案），經本院司法事務官以系爭
    更生方案係屬允當可行，予以認可。經查：
  (一)相對人於更生案件中，固曾主張其任職於慶豐公司，每月新
    資為20,000元，並提出收入切結書為憑（見更生案件卷第33
    頁），然相對人於進入更生程序後，在提出系爭更生方案時
    ，已具狀陳明其改任職於北京添源堂生化科技有限公司（下
    稱添源堂公司），於該公司擔任助理一職，月薪為人民幣4,
    500 元，折合約20,462元，並提出添源堂公司出具之在職證
    明及管理人員薪資計算表各1 份（見本院98年度司執消債更
    字第669 號卷第214 頁、第215 頁）為證，堪認相對人主張
    其目前每月薪資約20,462元，應屬可採。是聲請人認原審在
    相對人未提出薪資證明文件，僅憑收入切結書即認定相對人
    每月薪資收入，自有未恰云云，尚有誤會，並非可採。
  (二)又消債條例第63條第1 項第3 款係規定「更生方案違反法律
    強制或禁止規定，或有背於公共秩序、善良風俗，法院應不
    認可更生方案」等語，足見前揭條文所指法院應不認可更生
    方案之情形係更生方案內容違反法律強制或禁止規定，或更
    生方案內容有背於公共秩序、善良風俗。至聲請人主張：相
    對人為進入更生程序，故意不願接受聲請人於前置協商中所
    提還款方案乙節，縱然屬實，亦僅係判斷相對人於聲請更生
    時是否已踐行前置協商程序之要件，進而決定應否准許相對
    人進行更生程序，然本件相對人既經系爭更生案件裁定准其
    進行更生程序，本院即無再予判斷是否應准其進行更生之餘
    地。是聲請人除前開情事外，未能說明系爭更生方案，有何
    其他背於公共秩序、善良風俗之情事，則聲請人主張相對人
    之行為背於公共秩序、善良風俗，故系爭更生方案不應認可
    云云，即屬無據。
四、綜上所述，本院司法事務官斟酌相對人所提系爭更生方案中
    ，相對人須按月償還18,000元，每月僅餘2,462 元（計算式
    ：20,462元－18,000元＝2,462 元），顯然不足以支應最低
    生活費用，而有賴家人之補貼，足徵相對人已盡力減低其生
    活費用支出，藉以攤還負債。且系爭更生方案清償債務比例
    亦達39.22%，堪認其條件尚屬公允、適當、可行。此外，又
    查無消債條例第63條或第64條第2 項所定不應認可之消極事
    由存在，乃逕依消債條例第64條第1 項裁定予以認可相對人
    所提更生方案，經核並無不合。從而，異議人聲明異議，非
    有理由，應予駁回。
五、依消費者債務清理條例第15條、民事訴訟法第240 條之4 第
    3 項後段，裁定如主文。
中    華    民    國    99    年    5     月    13    日
                  民事第五庭  法  官  李育信
上為正本係照原本作成。
如不服本裁定，應於裁定送達後10日內，以書狀向本院提出抗告
，並繳納抗告費新臺幣1 千元。
中    華    民    國    99    年    5     月    13    日
                              書記官  林玉珊

司法院資訊處製作；財團法人民間司法改革基金會備份。
